【裁判字號】    90,訴緝,93
【裁判日期】    900830
【裁判案由】    偽造有價證券等
【裁判全文】
臺灣板橋地方法院刑事判決                            九十年度訴緝字第九三號
    公  訴  人  臺灣板橋地方法院檢察署檢察官
    被      告  乙○○
    指定辯護人  甲○
右列被告因偽造有價證券等案件，經檢察官提起公訴（八十四年度偵字第六三二八號
），甲○判決如左：
    主  文
乙○○被訴竊盜部分無罪。
其餘被訴偽造有價證券部分公訴不受理。
    理  由
一、公訴意旨略以：被告乙○○意圖為自己不法之所有，於民國八十二年十二月八日
    ，在臺北縣土城市○○路○段一０一號前，竊取被害人丁○○所有ＦＬ－六０五
    九號自用小客車一輛（車內並有空白支票八十六張），得手後又另行起意，將其
    中票號ＴＡ二二八七九七號支票一張（下稱系爭支票），偽填面額新臺幣二萬六
    千元、發票人為鄭有富後，即於八十三年三月初，以該張偽造之支票在臺北縣鶯
    歌鎮○○路，向吳良調借二千元，嗣經吳良轉請不知情之媳婦吳丁瓊（公訴人
    誤載為吳丁繡）向銀行提示遭拒後，始為警循線查獲，因認被告乙○○涉犯刑法
    第三百二十條第一項之竊盜罪、同法第二百零一條第一項之偽造有價證券罪嫌云
    云。
二、無罪部分（被訴竊盜部分）：
（一）按犯罪事實應依證據認定之，無證據不得推定其犯罪事實；又不能證明被告犯
      罪者，應諭知無罪之判決，刑事訴訟法第一百五十四條、第三百零一條第一項
      分別定有明文。又犯罪事實之認定，應憑真實之證據，倘證據是否真實尚欠明
      確，自難以擬制推測之方法，為其判斷之基礎；而認定犯罪事實之證據係指足
      以認定被告確有犯罪行為之積極證據而言，該項證據自須適合於被告犯罪事實
      之認定，始得採為斷罪資料，最高法院五十三年著有臺上字第六五六號、二十
      九年上字第三一０五號判例。且刑事訴訟上證明之資料，無論其為直接或間接
      證據，均須達於通常一般之人均不致有所懷疑，而得確信其為真實之程度，始
      得據為有罪之認定，若其關於被告是否犯罪之證明未能達此程度，而有合理懷
      疑之存在，致使無從形成有罪之確信，根據「罪證有疑，利於被告」之證據法
      則，即不得遽為不利被告之認定，亦有最高法院七十六年度臺上字第四九八六
      號判例可稽。其以情況證據（即間接證據）斷罪時，尤須基於該證據在直接關
      係上所可證明之他項情況事實，本乎推理作用足以確證被告有罪，方為合法，
      不得徒憑主觀上之推想，將一般經驗上有利被告之其他合理情況逕予排除，此
      觀諸最高法院三十二年上字第六十七號判例意旨亦甚彰明。
（二）公訴意旨認被告乙○○涉犯竊盜罪嫌，無非以被害人丁○○（公訴人誤載為黃
      明智）指訴綦詳，而證人吳良亦指述係被告持票前來借款之情，並有遺失票據
      申請書、ＴＡ二二八三七九號支票、被告口卡片在卷可稽等情為其主要論據。
      然訊據被告乙○○堅詞否認有何竊盜罪嫌，辯稱：同事丙○○在工地受傷後住
      在我家，他想回家但沒有錢，於是交給我系爭支票，表示該支票已經拒絕往來
      ，委託我向他人借錢，我未得妻弟鄭有富之同意，就將其印章蓋在支票上，持
      向檳榔攤老闆吳良借款二千元等語。經查，被害人丁○○所有之ＦＬ－六０五
      九號自用小客車及其內之空白支票二本，於八十二年十二月八日，在臺北縣土
      城市○○路○段一０一號前，遭不詳姓名年籍之人所竊取之情，業經被害人丁○○於警訊中指訴甚詳。而被告乙○○於八十三年三月初，在臺北縣鶯歌鎮○○路，持系爭支票向檳榔攤老闆娘吳良調借二千元，吳良嗣於八十三年四月七
      日囑其媳婦吳丁瓊向臺北縣鶯歌鎮農會提示付款，因被害人丁○○已經申報
      掛失止付，該支票因此遭退票始為警查獲之情，為證人吳良於警訊及檢察官訊
      問時證述明確，且有支票掛失止付通知書各一紙附卷可稽。從而，證人吳良提
      示付款之系爭支票雖係被告乙○○所交付無訛，惟被告持有系爭支票之來源，
      可能撿拾或他人交付而得，故須進一步查證始得確認，自難以證人吳良指述被
      告持有系爭支票前來借款之單純事實，遽認被告有竊取車輛及系爭支票之事實
      ，公訴人以此認為被告涉犯竊盜罪嫌，自嫌速斷。次查，同案被告丙○○（犯
      侵占遺失物罪，經甲○判處罰金二千元確定在案）於八十三年二月中旬，在臺
      北縣三峽成福路拾獲被害人丁○○所有之付款人為臺北縣土城鄉農會、帳號0
      00000000號空白支票八張，予以侵占後將其中系爭支票送予被告乙○○之情，為同案被告丙○○於甲○八十三年度訴字第一九三三號案件審理時供
      承不諱，核與被告乙○○所辯之情節大致相符，衡諸同案被告丙○○自承將系
      爭支票交予被告，使自己陷於負擔刑事責任之不利情狀，其供述應可採信。是
      被告持有之系爭支票既係同案被告丙○○所交付，此外復查無其他積極證據足
      認被告有何竊取被害人丁○○所有之自用小客車及空白支票之犯行，此部分犯
      罪嫌疑不足，自應為無罪之諭知，以昭審慎。
三、不受理部分（被訴偽造有價證券部分）：
（一）按已經提起公訴或自訴之案件，在同一法院重行起訴者，應諭知不受理之判決
      ，刑事訴訟法第三百零三條第二款定有明文。
（二）經查，本件被告乙○○及同案被告丙○○另案被訴丙○○於八十三年二月中旬
      ，在臺北縣三峽鎮○○路拾獲被害人丁○○所有失竊之付款人為臺北縣土城鄉
      農會、帳號000000000號空白支票八張，並將空白支票交給被告乙○○，被告竟於八十三年二月底，在臺北縣鶯歌鎮○○路六０一號二樓家中，於
      票據號碼ＴＡ0000000號空白支票上，盜蓋其妻弟鄭有富（不知情）之
      印章，並填上二萬六千元整、發票日八十三年三月二十九日而偽造支票，於八
      十三年三月一日上午七時許，在臺北縣鶯歌鎮吳良所開設之檳榔攤，向吳良調
      借現金二千元，嗣於八十三年四月七日吳良囑其媳婦向金融機關提示付款，始
      知該支票業經被害人申報掛失止付之犯行，業據臺灣板橋地方法院檢察署檢察
      官於八十三年六月二十五日，以八十三年度偵字第八二八三號侵占案件提起公
      訴，並於八十三年八月二日繫屬甲○，由甲○以八十三年訴字第一九三三號偽
      造有價證券等案件審理，其中同案被告丙○○因犯侵占遺失物，經判處罰金二
      千元確定在案，而被告經甲○通緝現仍審理中等情，有上開卷宗內所附之收狀
      戳及起訴書、判決書各乙紙附卷可稽。本件公訴人以被告乙○○偽造ＴＡ00
      00000號空白支票之偽造有價證券犯行，並於八十四年八月十二日提起公
      訴，於八十四年十月四日繫屬於甲○，此部分犯行與前揭已繫屬於甲○之犯行
      ，被告及犯罪事實均相同，係同一案件，從而公訴人向甲○重行起訴即有未洽
      ，揆諸前揭規定，此部分應為不受理之諭知。
據上論斷，應依刑事訴訟法第三百零一條第一項、第三百零三條第二款，判決如主文
。
本案經檢察官郭緯中到庭執行職務。
中      華      民      國       九十       年     八     月    三十    日
                                      臺灣板橋地方法院刑事第六庭
                                          法  官  侯  志  融
右正本證明與原本無異。
如不服本判決，應於判決送達後十日內向甲○提出上訴狀
                  書記官  陳  淑  芳
中      華      民      國       九十       年     九     月     四     日


司法院資訊處製作；財團法人民間司法改革基金會備份。
